【裁判字號】    98,事聲,30
【裁判日期】    981130
【裁判案由】    聲明異議
【裁判全文】
臺灣彰化地方法院民事裁定              98年度事聲字第30號
聲  請  人  甲○○
相  對  人  乙○○
                        10號.
上列當事人間聲請支付命令事件，聲明人對於本院司法事務官民
國98年9 月28日所為之98年度司促字第11863 號支付命令聲明異
議，本院裁定如下：
    主    文
異議駁回。
    理    由
一、按當事人對於司法事務官處理事件所為之終局處分，得於處
    分送達後10日之不變期間內，以書狀向司法事務官提出異議
    。司法事務官認前項異議有理由時，應另為適當之處分；認
    異議為無理由者，應送請法院裁定之。法院認第1項之異議
    為有理由時，應為適當之裁定；認異議為無理由者，應以裁
    定駁回之。前項裁定，應敘明理由，並送達於當事人，民事
    訴訟法第240條之4定有明文。
二、異議意旨略以：聲明異議人即債權人聲請法院依信託契約書
    第2條第五款（異議人誤為項）、第六款、第七款約定命債
    務人將座落於彰化縣秀水鄉○○段地號455、455之2、455之
    3 土地持分設定新台幣（下同）128萬元抵押權予債權人或
    支付現金128萬元，故聲明異議人請求之標的為128萬元，原
    審認非一定金額，實屬違誤云云。
三、經查：
（一）按債權人之請求，以給付金錢或其他代替物或有價證券之
      一定數量為標的者，得聲請法院依督促程序發支付命令。
      支付命令之聲請，應表明下列各款事項：一當事人及法定
      代理人。二請求之標的及其數量。三請求之原因事實。其
      有對待給付者，已履行之情形。四應發支付命令之陳述。
      五法院。民事訴訟法第508 條第1 項、第511 條分別定有
      明文。又支付命令之聲請屬非訟事件，不經言詞辯論程序
      ，法院僅憑一方之書面審理，為便利法院調查其聲請有無
      理由，支付命令之聲請狀內不僅應表明請求之原因、事實
      ，尚應包括提出相當證據釋明其請求之原因、事實為真實
      之義務，尤其有對待給付者，應併予敘明已履行之情形，
      以免有對待給付者，是否已履行不明，或債務人對其請求
      加以爭執而提出異議，致原期簡易迅速之程序，反較通常
      訴訟程序為繁雜遲緩。
（二）本件異議人（即債權人）聲請對債務人乙○○發給支付命
      令。惟因異議人所提出之認證書係關於債權人與債務人就
      信託契約書第一條所載二筆土地登記予異議人名下，就第
      二條所列七筆不動產登記予相對人乙○○名下，此有信託
      契約書可參，異議人持上開信託契約書、土地登記謄本聲
      請本院核發支付命令，命乙○○支付128萬元，經本院司
      法事務官於民國（下同）98年8月4日、98年9月4日裁定命
      異議人補正釋明雙務契約之對待給付及已為給付之履行情
      形，或釋明相對人有先為給付之義務，並提出適當之證據
      ，該裁定已分別於98年8月13、98年9月11日送達，有送達
      證書附卷可稽。債權人雖於98年9月2日及98年9月25日提
      出書狀，然仍未陳明上開命補正事項，亦即仍未釋明雙務
      契約之對待給付及已為給付之履行情形，或釋明相對人有
      先為給付之義務等情，亦無證據足資證明其已為對待給付
      之履行，而觀諸信託契約書第四條所載「乙○○同意在秀
      水鄉○○段1435、1435之1等兩筆地號土地可分割處理後
      ，取回約二分之一所有權同時，將異議人信託登記於乙○
      ○名下不動產二分之一（以下一行文字未影印）」云云，
      應係屬雙務契約之同時對待給付，其支付命令之聲請狀內
      並未載明，因司法事務官於形式判斷債權人是否已為對待
      給付時，自須依其職權命異議人提出證明文件以為審酌，
      故司法事務官裁定異議人補正上開資料，應屬有據。經本
      院司法事務官裁定命異議人補正釋明雙務契約之對待給付
      及已為給付之履行情形，逾期猶未補正，本院司法事務官
      據此駁回聲請人支付命令聲請，於法並無不合。
（三）遍觀異議人所提出信託契約書所載，並無異議人所聲請之
      「128萬元」文字記載，尤其其所稱信託契約第2條第五款
       、第六款、第七款約定係將座落於彰化縣秀水鄉○○段
       地號455、455之2、455之3土地持分登記於相對人乙○
      ○名下，充其量涉及是否終止信託契約或撤銷信託行為等
      問題，或依據信託契約書第四條所載雙務契約之同時對待
      給付，並無異議人所謂「設定新台幣（下同）128萬元抵
      押權予債權人或支付現金128萬元」等文字，並非屬給付
      一定之金錢，故聲明異議人請求核發支付命令命相對人給
      付128萬元云云，亦屬無據。
（四）聲明異議人原先聲請核發支付命令命相對人給付128萬元
      ，惟其於98年9月1日及98年9月24日所提出之補正狀所載
      係請求本院依據信託契約第6條約定命相對人將位於永和
      市○○段建號2576、2577、2578等三間（建物）抵押給異
      議人設定1500萬元抵押權、命支付現金1500萬元等語，核
      與其原先聲請核發支付命令命相對人給付128萬元，前後
      不同，不僅設定抵押與支付現金迴異，前後金額亦相差甚
      大。
（五）綜上所述，原裁定據此駁回聲請人支付命令聲請，核無違
      誤。異議人指摘原裁定不當，求予廢棄另核發支付命令，
      為無理由，應予駁回。
四、爰依民事訴訟法第240 條之4 第3 項，裁定如主文。
中    華    民    國    98    年    11    月    30    日
                民事第一庭      法  官  施坤樹
以上正本係照原本作成。
如對本裁定抗告須於裁定送達後10日內向本院提出抗告狀，並應
繳納抗告費新台幣1000元。
中    華    民    國    98    年    12    月    3     日
                                書記官  施嘉玫


司法院資訊處製作；財團法人民間司法改革基金會備份。
